臺灣桃園地方法院民事判決　　　　　　　95年度訴字第1793號
原　　　告　鴻福大街B區管理委員會
　　　　　　　　　　　　7號
法定代理人　戊○○
訴訟代理人　陳欣佑　律師
被　　　告　立益建設事業股份有限公司
法定代理人　丙○○
訴訟代理人　乙○○
被　　　告　富聯興建設股份有限公司
法定代理人　庚○○
　　　　　　己○○
　　　　　　丁○○
　　　　　　　　　　　　號5樓.
　　　　　　甲○○
上列當事人間請求給付公共基金事件，於民國96年3 月29日言詞
辯論終結，本院判決如下：
    主    文
原告之訴及假執行之聲請均駁回。
訴訟費用由原告負擔。
    事實及理由
壹、程序方面：
一、按「解散之公司除因合併、分割或破產而解散外，應行清算
    。」、「解散之公司，於清算範圍內視為尚未解散。」、「
    清算人之職務如左：一了結現務。二收取債權、清償債務。
    三分派盈餘或虧損。四分派賸餘財產。清算人執行前項職務
    ，有代表公司為訴訟上或訴訟外一切行為之權。但將公司營
    業包括資產負債轉讓於他人時，應得全體股東之同意。」、
    「公司之清算，以董事為清算人，但本法或章程另有規定或
    股東會另選清算人時，不在此限。」「第83條至第86條、第
    87條第3 項、第4 項、第89條及第90條之規定，於股份有限
    公司之清算準用之。」，公司法第24條、第25條、第84條、
    第322 條、第334 條分別定有明文。查本件被告富聯興建設
    股份有限公司前經臺灣省建設廳於民國（下同）87年7 月6
    日以建三字第087191936 號函核准解散登記在案，惟未依法
    辦理清算程序，此有被告富聯興建設股份有限公司變更登記
    事項卡、本院民事紀錄科查詢表各1 份附卷足按，依前揭規
    定，被告富聯興建設股份有限公司依法應行清算程序，是於
    本件訴訟程序，應以被告富聯興建設股份有限公司之全體董
    事即庚○○、己○○、丁○○、甲○○為該公司之清算人，
    併為其法定代理人，合先敘明。
二、被告富聯興建設股份有限公司經合法通知，未於言詞辯論期
    日到場，核無民事訴訟法第386 條所列各款情形，爰依原告
    之聲請，由其一造辯論而為判決。
貳、實體方面：
一、原告起訴主張：
(一)、緣被告立益建設事業股份有限公司、富聯興建設股份有限
      公司於82、83年間共同起造原告社區，並於84年間以桃縣
      工建收字第8592號送桃園縣政府工務局審核，嗣於85年間
      取得桃園縣政府工務局桃縣工建使字第239 號使用執照。
      被告公司自始未依公寓大廈管理條例第18條、公寓大廈管
      理條例施行細則第5 條規定，按工程造價一定比例或金額
      提列公共基金，儲存於原告社區金融業者專戶，是以被告
      公司自始未移交公共基金予原告社區，今原告已合法成立
      ，並選任原告社區區分所有權人戊○○為社區主任委員，
      原告依法請求被告移交公共基金予原告，以維原告社區全
      體區分所有權人權益。
(二)、按「本條例第18條第1 項第1 款所定按工程造價一定比例
      或金額提列公共基金，依下列標準計算之：一、新臺幣一
      千萬元以下者為千分之二十。二、逾新臺幣一千萬元至新
      臺幣一億元者，超過新臺幣一千萬元部分為千分之十五。
      三、逾新臺幣一億元至新臺幣十億元者，超過新臺幣一億
      元部分為千分之五。四、逾新臺幣十億元者，超過新臺幣
      十億元部分為千分之三。前項工程造價，指經直轄市、縣
      (市)主管建築機關核發建造執照載明之工程造價。政府興
      建住宅之公共基金，其他法規有特別規定者，依其規定。
      」，公寓大廈管條例施行細則第5 條定有明文。依前開規
      定，計算出被告應給付之公基金金額為新臺幣（下同）58
      5,302 元，即：200,000 元 (10,000,000元×0.02) ＋
      385,302 元 (25,686,793元×0.015)＝585,302 元。
(三)、並聲明：被告應連帶給付原告585,302 元，及自起訴狀繕
      本送達翌日起至清償日止，按年息5%算之利息。原告願供
      擔保，請准宣告假執行。
二、被告立益建設事業股份有限公司抗辯：
(一)、鴻福大街B 棟之建造執照是 (82) 桃縣工建執照字第519
      號，核發日期為82年12月2 日。而公寓大廈管理條例係於
      84年6 月28日經總統 (84) 華總 (一)義 字第4316號令制
      定公布，並自公布日施行。
(二)、公寓大廈管理條例第18條第4 項明定第1 項及第2 項所規
      定起造人應提列之公共基金，於該條例公布實施前，起造
      人已取得建造執照者不適用之。鴻福大街B 棟建造取得於
      公寓大廈管理條例公布施行前，起造人並無提列公共基金
      之義務，原告之請求顯無理由等語。並聲明：原告之訴及
      假執行之聲請均駁回。如受不利判決，願供擔保請准免予
      宣告假執行。
三、被告富聯興建設股份有限公司未於言詞辯論期日到場，惟據
    其提出之書狀所為聲明、陳述略以：
(一)、公寓大廈管理條例第18條第4 項規定：「第1 項及第2 項
      所規定起造人應提列之公共基金，於本條例公布實施前，
      起造人已取得建造執照者不適用之。」。查該條例於84年
      6 月28日公布，因此，須於該日公布施行後取得建造執照
      者，其起造人始有提撥公共基金之義務。
(二)、本件建造執照為桃園縣政府工務局於82年12月2 日所核發
      ，號碼為： (82) 桃縣工建執照字第519 號，被告顯然並
      無提撥公共基金之義務等語。並聲明：原告之訴及假執行
      之聲請均駁回。如受不利判決，願供擔保請准免予宣告假
      執行。
四、兩造不爭執事項為：原告鴻福大街B 區管理委員會之建物即
    鴻福大街B 棟建物之建造執照為桃園縣政府工務局於82年12
    月2 日所核發 (82) 桃縣工建執照字第519 號，並有該建造
    執照在卷可稽。
    本件爭執點為：被告是否須依公寓大廈管理條例第18條及施
    行細則第5 條規定，提列公共基金並依法移交予原告？
五、得心證之理由：
(一)、「公寓大廈應設置公共基金，其來源如下；一、起造人就
      公寓大廈領得使用執照一年內之管理維維護事項，應按工
      程造價一定比例或金額提列。」、「依前項第一款規定提
      列之公共基金，起造人於該公寓大廈使用執照申請時，應
      提出繳交各直轄市、縣（市）主管機關公庫代收之證明；
      於公寓大廈成立管理委員會被推選管理負責人，並完成依
      第五十七條規定點交共用部分、約定共用部分及其附屬設
      施設備後向直轄市、縣（市）主管機關報備，由公庫代為
      撥付。同款所稱比例或金額由中央主管機關定之。」「第
      1 項及第2 項所規定起造人應提列之公共基金，於本條例
      公布實施前，起造人已取得建造執照者不適用之。」，公
      寓大廈管理條例第18條第1 項第1 款、第2 項、第4 項定
      有明文。
(二)、查公寓大廈管理條例係於84年6 月28日經總統 (84) 華總
       (一)義字第4316號令制定公布施行，系爭鴻福大街Ｂ棟
      建物之建造執照即 (82) 桃縣工建執照字第519 號，為桃
      園縣政府工務局於82年12月2 日所核發，被告等取得前開
      建造執照，既係在公寓大廈管理條例公布實施前，揆諸前
      揭規定，本件被告則無公寓大廈管理條例第18條第1 項第
      1 款提撥公共基金之適用。是被告辯稱並無提撥公共基金
      之義務等語，即屬可採。
六、從而，原告主張依公寓大廈管理條例第18條第1 項第1 款、
    第2 項及公寓大廈管理條例施行細則第5 條規定，請求被告
    應連帶給付原告585,302 元，及自起訴狀繕本送達被告之翌
    日起至清償日止，按週年利率5 ％計算之利息，於法無據，
    不能准許，應駁回之。又原告之訴既經駁回，其假執行之聲
    請亦失所附麗，應併予駁回。
七、至兩造其餘之攻擊、防禦方法及未經援用證據，經本院斟酌
    後，核與判決結果不生影響，毋庸逐一議予論駁之必要，併
    此敘明。
八、結綸：原告之訴為無理由，依民事訴訟法第385 條第1 項前
    段、第78條，判決如主文。
中　　華　　民　　國　　96　　年　　4 　　月　　12　　日
                  民事第一庭    法　官　汪智陽
以上正本證明與原本無異。
如對本判決上訴，須於判決送達後20日內向本院提出上訴狀。
                                書記官　葉菽芬
中　　華　　民　　國　　96　　年　　4 　　月　　12　　日
